臺灣板橋地方法院刑事判決　　　　　　 99年度簡上字第644號
上　訴　人
即　被　告　楊秉翰
上列上訴人因竊盜案件，不服本院99年度簡字第4015號中華民國
99年5 月10日第一審判決（聲請簡易判決處刑案號：99年度速偵
字第2644號），提起上訴，本院管轄之第二審合議庭判決如下：
    主  文
上訴駁回。
    事實及理由
一、本案經本院審理結果，認第一審簡易判決認被告楊秉翰犯刑
    法第320 條第1 項之竊盜罪，判處拘役30日，如易科罰金以
    新臺幣（下同）1,000 元折算一日，認事用法及量刑均無不
    當，應予維持，並引用如附件第一審判決書記載之事實、證
    據及理由。
二、被告上訴意旨略以：伊自從民國94年以來患有嚴重精神病，
    沒有工作，無力繳交罰金，希望能降低罰金數額，請求從輕
    量刑；另伊因罹患精神病而使伊行為偏差，行為當時因為服
    藥，所以分不清楚行為對錯云云。經查：
（一）按有關刑之量定，乃實體法上賦予法院得為自由裁量之事
      項，倘原審法院量刑未逾越法律所規定之範圍，又無濫用
      權限之情形，即不得任意指摘為違法。是原審業已審酌被
      告前有竊盜前科，又竊取依鼎百貨股份有限公司所經營之
      艾瑪特服飾店內之藍色背心1 件，犯行自屬非是，惟前開
      贓物業經發還，所生危害程度尚輕，兼衡其犯罪之動機、
      目的、手段、犯後坦承犯行、高職畢業之智識程度等一切
      情狀，量處拘役30日，並諭知易科罰金之折算標準，並未
      超出法定刑度之範圍，亦無明顯失出之處，核屬允當，被
      告任意指摘原審量刑過重，請求從輕量刑，顯無可採。
（二）被告上訴意旨雖辯稱：其因罹患精神病而使伊行為偏差，
      行為當時因為服藥，所以分不清楚行為對錯云云，並提出
      馬偕紀念醫院診斷證明書2 紙為據（見本院卷第3 、63頁
      ）。惟被告經本院通知至臺北市立聯合醫院松德院區進行
      精神鑑定，並未於排定期日前往進行鑑定一節，有本院99
      年10月12日板院輔刑佳99簡上644 字第069096號函（稿）
      及臺北市立聯合醫院北市醫松字第09934006700 號函各1
      件在卷可按（見本院卷第47、50頁）。又依被告於警詢所
      供述情節，本件被告行竊時，係獨自犯案，在依鼎百貨股
      份有限公司所經營之艾瑪特服飾店內衣架上取走2 件衣服
      至更衣室中，將其中一件之標價牌丟棄後，將衣物穿在身
      上，另1 件衣物則放回，未結帳，遭店內工作人員發現，
      經工作人員詢問並調閱監視器畫面，被告於是向工作人員
      坦承竊取該件衣服之情節（見偵卷第5-6 頁），核與告訴
      代理人蘇亮瑜於警詢中亦指述：伊當天在店內更衣室發現
      1 張標價牌被揉成一團丟棄在角落，便與負責之工作人員
      一起調閱監視器畫面，看見被告從衣架上拿走2 件衣服至
      更衣室換，但從更衣室出來時只有拿1 件放回，之後發現
      被告尚在店內且穿著於店內所偷竊之衣物，伊們便詢問被
      告至更衣室時拿幾件衣服換，被告辯稱1 件，伊們便要提
      示監視器畫面，被告說不用並承認有偷竊該衣物等情節相
      符（見偵卷第8 頁）。顯見被告於本件犯案時意識清楚，
      並知悉在店內衣架上取走2 件衣服，利用試穿衣物機會，
      將該衣物之標價牌丟棄，穿在身上，再將另件衣服放回，
      未結帳；且於遭告訴代理人質疑竊取衣物當時，尚辯稱係
      取1 件衣物至更衣室，隨後在告訴人等欲提示監視器畫面
      時，便坦承竊盜衣物之情節，堪認其當時之行竊行為均係
      出於自主之行為，且有辨識及控制能力。又被告案發為警
      查獲後製作筆錄當時，雖供稱：伊因服用精神科醫生開立
      藥物精神不好、意識不清，伊做何事並不清楚，等清醒後
      才發現自己偷竊云云，此辯如果為真，何以被告於警詢中
      又能明確供述竊盜衣物之情節？足見被告上開所辯並非真
      實，乃事後卸責之詞。再者被告於本院準備程序中供述：
      伊當時精神狀況清楚知道偷取他人財物是不對的，但伊還
      是把衣服穿上，伊沒有不能控制自己的行動，那時可能沒
      想那麼多，就穿上等語（見本院卷第18頁），益徵被告於
      竊取該衣物時，辨別是非，控制行動之能力並無較一般人
      明顯有降低或喪失情形。綜上，被告於本件行竊時，應無
      受精神疾病或藥物影響，被告上訴意旨所辯，要屬事後卸
      責之詞，應不足採。
（三）綜上所述，原審判決認事用法，核無不合，量刑亦屬妥適
      。被告上訴意旨空言指摘原審判決不當，求予撤銷改判，
      顯無理由，自應予駁回。
據上論斷，應依刑事訴訟法第455 條之1 第1 項、第3 項、第36
8 條、第373 條，判決如主文。
本案經檢察官洪松標到庭執行職務
中    華    民    國   100    年     3    月    25    日
              刑事第二十一庭  審判長法  官  劉元斐
                                    法  官  李俊彥
                                    法  官  方鴻愷
以上正本證明與原本無異。
本件不得上訴。
                                    書記官   江怡萱
中    華    民    國   100    年    3     月    28    日
附錄本案論罪科刑法條全文：刑法第320 條
中華民國刑法第320條
（普通竊盜罪、竊佔罪）
意圖為自己或第三人不法之所有，而竊取他人之動產者，為竊盜
罪，處5  年以下有期徒刑、拘役或 5 百元以下罰金。
意圖為自己或第三人不法之利益，而竊佔他人之不動產者，依前
項之規定處斷。